臺灣高等法院高雄分院刑事判決　　　　　九十三年度上訴字第九二號
　　上　訴　人　台灣高雄地方法院檢察署檢察官
　　被　　　告　甲○○
　　指定辯護人　本院公設辯護人　李佩娟
右上訴人因被告違反毒品危害防制條例案件，不服臺灣高雄地方法院九十二年度訴字
第二０四八號中華民國九十三年七月二十三日第一審判決（起訴案號：臺灣高雄地方
法院檢察署九十二年度偵字第一二０八四號），提起上訴，本院判決如左：
      主      文
上訴駁回。
      理      由
一、公訴意旨略以：甲○○平日無正當工作與固定收入，因缺錢花用，明知姓名年籍
    資料均不詳綽號「忠仔」之人意圖營利而販賣三級毒品Ｋｅｔａｍｉｎｅ，竟基
    於與「忠仔」連續販賣三級毒品Ｋｅｔａｍｉｎｅ（以下稱Ｋ他命）之共同概括
    犯意聯絡與行為分擔，先後於（一）民國（下同）九十二年五月間某日某時，以
    「忠仔」使用之行動電話0000000000號為聯絡工具，由甲○○介紹綽
    號「阿林仔」、「文仔」之不詳姓名年籍之男子認識「忠仔」，上開二人隨即以
    新臺幣（下同）一萬餘元之價格，在高雄市○○路與福德路口之「魚人碼頭」餐
    廳包箱內，向甲○○及「忠仔」購入第三級毒品Ｋ他命（本案扣案之綠色錠劑，
    每顆單價約為一百三十元）約八十至一百顆，甲○○因此可於自己向「忠仔」購
    買三級毒品Ｋ他命時，扣抵二千元之金額。（二）甲○○另於九十二年六月四日
    八時許，經「忠仔」撥打甲○○使用之0000000000號行動電話，聯絡
    其交貨地點與對象，由甲○○出面在高雄市大順陸橋下，以三千二百元之代價，
    販售第三級毒品Ｋ他命共計十六顆予不詳姓名綽號「小黑」之成年男子一次（三
    ）復於九十二年六月五日九時許，以同樣方式，在高雄市○○路與民族路口，以
    四千八百元之代價由甲○○販售三級毒品Ｋ他命二十四顆予不詳姓名綽號「阿宏
    」之成年男子一次；每次販售毒品所得，甲○○均可自綽號「忠仔」處分得二千
    元。（四）甲○○於九十二年六月六日十五時許，再向綽號「忠仔」取得三級毒
    品Ｋ他命後，於同日十八時四十分許在高雄市○○路與自強路路口附近伺機販賣
    時，因形跡可疑，為警當場查獲，並扣得甲○○持有之三級毒品Ｋ他命（綠色錠
    劑）共七十六顆、含二級毒品ＭＤＭＡ及三級毒品Ｋ他命成分之橘色錠劑五顆、
    含ＭＤＭＡ之紅色錠劑四顆、黃色錠劑七顆（以上二級毒品ＭＤＭＡ部分為甲○
    ○持有供自己施用，經臺灣高雄地方法院檢察署檢察官另案處理）等物。甲○○
    經查獲後，以上開行動電話聯絡「忠仔」，雙方約定見面與交付毒品，嗣經高雄
    市政府警察局特勤中隊於高雄市新興區○○○路四十二號前另查獲簡清隆。因認
    被告甲○○涉有毒品危害防制條例第四條第三項之連續販賣第三級毒品罪嫌云云
    。
二、按犯罪事實應依證據認定之，無證據不得認定犯罪事實；不能證明被告犯罪者，
    應諭知無罪之判決，刑事訴訟法第一百五十四條第二項、第三百零一條第一項分
    別定有明文。又事實之認定，應憑證據，如未能發現相當證據，或證據不足以證
    明，自不能以推測或擬制之方法，以為裁判基礎，最高法院著有四十年台上字第
    八六號判例可資參照。又依刑事訴訟法第一百六十一條第一項規定：檢察官就被
    告犯罪事實，應負舉證責任，並指出證明之方法。因此，檢察官對於起訴之犯罪
    事實，應負提出證據及說服之實質舉證責任；倘其所提出之證據，不足為被告有
    罪之積極證明，或其指出證明之方法，無從說服法院以形成被告有罪之心證，基
    於無罪推定之原則，自應為被告無罪判決之諭知，亦有最高法院九十二年台上字
    第一二八號判例要旨足參。所謂認定犯罪事實之證據，係指足以認定被告確有犯
    罪行為之積極證據而言，如未發現相當證據，或證據不足以證明，自不能以推測
    或擬制之方法，以為裁判基礎。且刑事訴訟上證明之資料，無論其為直接證據或
    間接證據，均須達於通常一般人均不致於有所懷疑，而得確信其為真實之程度，
    始得據為有罪之認定，若其關於被告是否犯罪之證明未能達此程度，而有合理性
    懷疑之存在，致使無從形成有罪之確信，根據「罪證有疑，利於被告」之證據法
    則，即不得遽為不利被告之認定，其以情況證據（即間接證據）斷罪時，尤須基
    於該證據在直接關係上所可證明之他項情況事實，本乎推理作用足以確證被告有
    罪，方為合法，不得徒憑主觀上之推想，將一般經驗上有利被告之其他合理情況
    逕予排除，此觀諸最高法院七十六年台上字第四九八六號、三十二年度上字六七
    號判例意旨亦甚明顯。
三、本件公訴人認被告甲○○涉有前開販賣第三級毒品Ｋ他命犯行，無非係以被告於
    警偵訊時之自白、其與「忠仔」聯絡之通聯紀錄，及扣案之第三級毒品等為其所
    憑之論據。惟訊據被告堅決否認有何販賣第三級毒品Ｋ他命犯行，，辯稱：伊沒
    有幫綽號「忠仔」者販賣Ｋ他命，但確有與「阿林仔」、「文仔」或「小黑」或
    「阿宏」，共同集資向「忠仔」購買Ｋ他命，因伊認識「忠仔」，由伊出面購買
    ，「忠仔」會多給伊二千元量之Ｋ他命，伊等再共同平分，而伊購買Ｋ他命係供
    自己施用，並無轉賣之意圖，另查獲之ＭＤＭＡ（俗稱搖頭丸）係伊自己向「忠
    仔」購買，警訊時伊也是供述與人合買後要拿去給別人，警訊筆錄所載伊幫「忠
    仔」販賣之情，並非實在云云。
四、經查，被告於九十二年六月六日警訊時「忠仔的真實姓名我不知，他是我在一年
    前打麻將認識的朋友，其年約二十餘歲，平頭身材矮胖，都是我打他的行動電話
    （0000000000）與忠仔聯絡，忠仔有需要送貨才會另外再打我的行動
    電話（0000000000）聯絡我，並約在不特定地點將毒品交給我，忠仔
    會再與我聯絡並告訴我要在何時何地將毒品交給何人，我再依忠仔的指示依約前
    往約定地點交貨（每次運送ＭＤＭＡ二級毒品代價為二千元整），到目前我幫忠
    仔完成二次送貨。第一次：九十二年六月四日八時許在高雄市○○路橋下（靠近
    九如路）交給真實姓名不詳綽號小黑者ＭＤＭＡ二級毒品十六粒，交易所得三千
    二百元；第二次：九十二年六月五日九時許在高雄市○○路與民族路口交給真實
    姓名不詳阿宏者ＭＤＭＡ二級毒品二十四粒，交易所得四千八百元；今天本來要
    作第三次交易就被警察查到了。兩次交易成功，忠仔共給我四千元作為酬勞，每
    次領取酬勞都是我將交易所得交給忠仔，忠仔再將酬勞拿給我。」等語（見警卷
    第一頁至第二頁），復於同年六月七日檢察官初訊時亦供稱：「（問：何時開始
    賣毒品？）答：三月四日開始賣，第一次交貨在下午交了十幾粒，一粒一百五十
    元。」、「（問：賣給誰？）綽號『黑仔』」、「（問：賺了多少錢？）答：二
    千元；第二次交了二十幾粒，賣給綽號「阿宏」，在印地安ＫＴＶ交給他的；第
    三次上線已將貨給我了，還未交易。」等語（見偵查卷第四頁），然其於原審九
    十二年六月七日初訊時旋即改稱：「九十二顆毒品是我向綽號『阿忠』的男子購
    買的，一顆購買二百元。是我與『阿宏』、『小歐』一起集資購買的。」等語（
    見原審九二年聲羈字第三二四號卷第五頁），嗣並迭於同年六月十一日、同年七
    月二十二日、同年八月一日檢察官複訊及原審審理時，均堅決否認有販賣毒品之
    事，而辯稱扣案毒品係其與朋友合買等語，且被告於九十二年六月十一日檢察官
    偵訊時雖陳稱警訊時未遭刑求，但亦陳明受到壓迫而有部分陳述不實在，且在警
    訊時供稱替「忠仔」之人送貨二次給「小黑」及「阿宏」，所送之貨係ＭＤＭＡ
    ，但於檢察官偵查中則稱介紹「阿林」、「文仔」給「忠仔」認識，因為「忠仔
    」還有販賣大麻、Ｋ他命，所以他們買什麼毒品我不知道等語，被告上開供述前
    後不一，究以何者屬實，已非無疑，自應調查其他證據以資審認，尚不得以案重
    初供即作為判斷真偽之唯一依據。
五、再查，本件雖於查獲被告後，經警方指示由被告打電話聯絡「忠仔」，惟被告與
    「忠仔」之通話內容及過程為何，經證人即本案查獲員警胡滄濱於原審到庭證稱
    ：「（問：請說明被告在警局是如何供述？）被告在警訊筆錄供出毒品來源是忠
    仔，他也有打電話給忠仔，約在高雄市○○區○○路與復興路口，我們在附近等
    候，但沒有發現忠仔，準備收隊回去時，在東急屋百貨前發現有一個人（即簡清
    隆）行跡可疑，以為是要偷東西，結果在他身上查獲搖頭丸一百顆。」、「（問
    ：被告當時打電話是如何與對方說？）被告用自己的行動電話撥打忠仔的行動電
    話，被告打電話時我並不在場，我沒有聽到被告與忠仔電話的內容。」、「（問
    ：簡清隆是否為忠仔？）簡清隆本人否認，而且他的手機號碼也不是被告所述忠
    仔的號碼，我們有核對過。」、「（問：被告有說他認識簡清隆？）被告說不認
    識，簡清隆不是忠仔。」等語明確（見原審卷第一七七至一八○頁），依證人之
    陳述，足見被告雖有與「忠仔」聯絡、惟被告與「忠仔」之通話內容為何，是否
    係為任何接頭洽談毒品販賣交易之情事，或係被告個人向「忠仔」購買毒品，簡
    清隆是否係忠仔本人，或係忠仔派來與被告接頭之人均無法確定，則法院自難僅
    依被告確有與「忠仔」聯絡交付毒品一節，逕認被告有販賣毒品之情，況警察雖
    查獲簡清隆，惟簡清隆否認渠為「忠仔」，其手機號碼也不是被告所述「忠仔」
    的號碼，是就簡清隆與本案是否相關，公訴人亦未提出任何證據以資佐證，自亦
    無法據此而認定被告有何販賣毒品犯行。
六、至扣案之綠色錠劑七十六顆，經臺灣高雄地方法院檢察署於九十二年六月十八日
    ，有該院編號九一○六─五五六號檢驗報告一紙在卷可參（參見偵查卷第二十四
    頁），雖足以證明被告所持有之上開扣案物品，確係第三級毒品Ｋ他命，然充其
    量僅能證明被告持有前開數量之Ｋ他命而已，尚未足以證明被告係因意圖販賣而
    持有上開扣案之第三級毒品Ｋ他命之事實。
七、況被告染有施用毒品惡習，業據被告所自承，且被告為警查獲時採集之尿液經送
    驗後，確呈ＭＤＭＡ陽性反應，有高雄市立凱旋醫院九十二年六月十九日煙毒尿
    液檢驗成績書在卷足參（見偵查卷第二二頁），是被告所稱扣案毒品ＭＤＭＡ（
    即橘色五顆、紅色四顆、黃色七顆）係供己施用，應堪採信。至被告尿液並無呈
    Ｋ他命之陽性反應，此或因為毒品成分之檢出與其投與方式、投與量、個人體質
    、採尿時間與檢測儀器之精密度等諸多因素有關，或因為被告確尚未施用，然均
    自不能僅憑被告為警查獲後，經警採尿送驗結果，並未檢出毒品Ｋ他命陽性反應
    ，即遽認被告定必未施用毒品Ｋ他命，亦必無為供個人施用而持有扣案毒品Ｋ他
    命七十六顆之可能；況且，員警查獲被告之際，復未查獲任何其他有意向被告購
    買第三級毒品Ｋ他命而與被告接洽之人士，亦未扣得販賣毒品者為達分裝販賣常
    用之分裝袋等物，尚難僅以被告所持有上開毒品Ｋ他命之數量等情，即以推測或
    擬制之方法，推認被告購入扣案毒品係為販賣。
八、又扣案之毒品數量雖多，惟持有數量眾多毒品，可能係因意圖販賣營利而持有，
    或為圖轉讓而持有，或受寄藏匿而持有，或為幫助他人施用而幫忙購入持有，或
    與其他施用毒品者共同出資購買，以降低購入成本，或因單純為免個人施用毒品
    之來源中斷並避免購買時為警查獲而大量購入持有，皆有可能，亦無違常情，是
    以被告辯稱扣案之毒品係與朋友合買，以供己施用，尚非不可採信。從而，本院
    尚難僅憑被告持有扣案毒品數量眾多，即憑主觀之推想，將一般經驗上有利於被
    告之其他合理情況逕予排除，遽認被告購入上開扣案毒品，係供被告販賣所用之
    物。
九、公訴人雖另舉被告0000000000號行動電話通聯紀錄資為被告犯罪所憑
    之論據，然通聯紀錄充其量僅能證明被告確有與某特定人聯絡之事實，至聯絡內
    容為何，是否為販賣毒品之事，均屬無從證明。而該電話所稱與「阿忠」通話之
    0000000000號行動電話，係黃文中向台灣大哥大公司租用，此經檢察
    官向該公司查明（見偵查卷第三五頁），經本院依址傳喚黃文中卻無其人，再向
    警局調閱黃文中之口卡讓被告指認，被告稱該黃文中並非綽號「阿忠」之人，是
    上開行動電話是否有人冒黃文中之名申請租用，或黃文中本人承租後交予他人使
    用，亦屬無從證明，是尚難憑上開通聯紀錄，即為被告不利之證明。
十、綜上所述，公訴人所舉之證據均不足為被告有何販賣第三級毒品Ｋ他命之犯行，
    原審以本案就卷內訴訟資料，逐一剖析，參互審酌仍無從獲得有罪之心證，應認
    不能證明被告犯罪，因而為被告無罪之諭知。經核並無不合，檢察官仍執被告之
    自白，認被告確有販賣Ｋ他命之犯行，而指摘原判決不當，非有理由，應予駁回
    。
據上論結，應依刑事訴訟法第三百六十八條，判決如主文。
本案經檢察官朱文彬到庭執行職務。
中    華    民    國     九十三     年      十二      月        七      日
                              臺灣高等法院高雄分院刑事第四庭
                                  審判長法官  蕭權閔
                                        法官  李嘉興
                                        法官  陳吉雄
右正本證明與原本無異。
如不服本判決應於收受本判決後十日內向本院提出上訴書狀，其未述上訴理由者，
並得於提起上訴後十日內向本院補提理由書狀（均須按他造當事人之人數附繕本)「
切勿逕送上級法院」。
                                      書記官  黎  珍
中    華    民    國     九十三     年      十二      月        八      日
                                                                        Ｑ
